---
title: "Projekt analiza danych"
author: "Wojciech Mikołajczyk"
date: "December 2, 2017"
output: 
  github_document:
    toc: true
    hard_line_breaks: false
---

## TODO: podsumowanie analizy

### Wykorzystane biblioteki
```{r load libraries, message=FALSE}
library(dplyr)
library(ggplot2)
library(reshape2)
library(caret)
```

#### Wczytanie danych z pliku .csv
```{r load data, cache=TRUE}
power_stations <- read.csv('elektrownie.csv')
```

### Podsumowanie danych w zbiorze
1. Rozmiar zbioru danych  
```{r dimensions}
dimensions <- dim(power_stations)
names(dimensions) <- c('l. wierszy', 'l. kolumn')
dimensions
```
2. Podstawowe statystyki  
```{r short datasummary}
summary(power_stations)
```
3. Sprawdzenie czy zbiór zawiera wartości NA  
```{r check NA}
any(is.na(power_stations))
```
4. Typy kolumn  
```{r column types}
sapply(power_stations, class)
```
5. Liczba różnych wartości w kolumnach
```{r unique values in columns}
sapply(power_stations, function(x) length(unique(x)))
```
6. Rozkład wartości poszczególnych atrybutów
```{r fig.width=9, fig.height=18, cache=TRUE}
ggplot(data = melt(power_stations), mapping = aes(x = value)) + 
  geom_histogram(bins=50) + 
  labs(title = "Rozkład wartości atrybutów") + 
  facet_wrap(~variable, ncol=4, scales = 'free_x') + 
  scale_x_continuous(labels = scales::comma) + 
  theme_bw()
```
7. Liczba wartości 0 w kolumnach  
```{r count zeros}
sapply(power_stations, function(x) sum(x==0))
```
8. Poprawienie klas kolumn
```{r fix column types}
# to factor
# correlations doesn't work with not numeric
# change_to_factor <- c('idsito', 'idmodel', 'idbrand', 'anno', 'day')
# power_stations[, change_to_factor] <- lapply(power_stations[, change_to_factor], as.factor)
# to date
power_stations <- power_stations %>% mutate(date_year_month=format(as.POSIXct(data, format='%m/%d/%Y %H:%M'), "%Y-%m"))
power_stations$data <- as.numeric(as.POSIXlt(power_stations$data, format="%m/%d/%Y %H:%M"))
```
9. Uzupełnienie brakujących wartości
```{r fix values}
# pressure
power_stations$pressure <- ifelse(power_stations$pressure == 0, mean(power_stations$pressure), power_stations$pressure)
```

### Korelacja między zmiennymi
```{r fig.width=9, fig.height=9, cache=TRUE}
correlations <- round(cor(power_stations), 2)
correlations[upper.tri(correlations)] <- NA
correlations_melt <- melt(correlations, na.rm = TRUE)

ggplot(data = correlations_melt, aes(Var1, Var2, fill = value)) + 
  geom_tile(color = "white") + 
  labs(title = "Korelacja atrybutów", x = "Atrybuty", y = "Wartość korelacji") + 
  scale_fill_gradient2(low="blue", mid="white", high="red", midpoint=0, limit=c(-1,1)) + 
  theme_minimal() + 
  theme(axis.text.x = element_text(angle = 70, size = 8, vjust = 1, hjust = 1)) +
  coord_fixed()
```
Korelacja między zmiennymi dla wartości bezwzględnej korelacji > 0.5
```{r fig.width=9, fig.height=9, cache=TRUE}
top_correlatinons <- correlations_melt %>% filter(abs(value) > 0.5, Var1 != Var2)
ggplot(data = top_correlatinons, aes(Var1, Var2, fill = value)) + 
  geom_tile(color = "white") + 
  labs(title = "Korelacja atrybutów powyżej progu korelacji", x = "Atrybuty", y = "Wartość korelacji") + 
  scale_fill_gradient2(low="blue", mid="white", high="red", midpoint=0, limit=c(-1,1)) + 
  theme_minimal() + 
  theme(axis.text.x = element_text(angle = 70, size = 8, vjust = 1, hjust = 1)) +
  coord_fixed()
```
Wykres korelacji atrybutów do kwh
```{r fig.width=9, fig.height=9, cache=TRUE}
kwh_correlations <- melt(correlations['kwh', ])
ggplot(data = kwh_correlations, mapping = aes(x=rownames(kwh_correlations), y=value)) + 
  geom_bar(stat="identity") + 
  labs(title = "Korelacja do atrybutu kwh", x = "Atrybuty", y = "Wartość korelacji") + 
  coord_flip() + 
  theme_bw()
```

### Wykres - zamiana energii w czasie i przestrzeni
```{r fig.width=9, fig.height=9, cache=TRUE}
energy_sito_date <- power_stations %>% group_by(date_year_month, idsito) %>% summarise(sum_kwh=sum(kwh))
ggplot(data = energy_sito_date, mapping = aes(x=date_year_month, y=sum_kwh, color=factor(idsito), group=factor(idsito))) + 
  geom_line() +
  labs(title = "Wykres energii w czasie dla ogniw", x = "Data", y = "Suma wytworzonej energii[kwh]") +
  theme(axis.text.x = element_text(angle = 70, size = 8, vjust = 1, hjust = 1))
```

### Regresor
```{r regressor, cache=TRUE}
power_stations_sample <- power_stations %>% select(idsito, irradiamento, kwh)
set.seed(93)
inTraining <- 
    createDataPartition(
        # atrybut do stratyfikacji
        y = power_stations_sample$idsito,
        # procent w zbiorze uczącym
        p = .75,
        # chcemy indeksy a nie listę
        list = FALSE)

training <- power_stations_sample[ inTraining,]
testing  <- power_stations_sample[-inTraining,]

ctrl <- trainControl(
    # powtórzona ocena krzyżowa
    method = "repeatedcv",
    # liczba podziałów
    number = 2,
    # liczba powtórzeń
    repeats = 2)

set.seed(93)
fit <- train(kwh ~ .,
             data = training,
             method = "rf",
             trControl = ctrl,
             # Paramter dla algorytmu uczącego
             ntree = 10)
fit
my_pred <- predict(fit, newdata = testing)

defaultSummary(data.frame(pred = my_pred, obs = testing$kwh))
```

### Opis kolumn - TODO: fix and move this section up
Dane są z ogniw fotowoltaicznych umieszczonych we Włoszech, to tłumaczy dlaczego część kolumn w pliku z danymi ma włoskie nazwy.  
Zbiór danych opisany jest przy użyciu 51 kolumn.  
Wszystkie kolumny poza kolumnami 'id', 'data' oraz 'anno' mają wartości liczbowe i są znormalizowane.  

id - identyfikator  
idsito - id miejsca  
idmodel - id modelu  
idbrand - id marki  

idsito, idmodel i idbrand są znormalizowanymi identyfikatorami miejsca modelu i marki  
liczba różnych wartości jakie przyjmują:
```{r}
sapply(data[, names(data) %in% c('idsito', 'idmodel', 'idbrand')], function(x) length(unique(x)))
```
Jest 17 jednostek fotowoltaicznych z których są zebrane pomiary, każda z nich opisana jest marką i modelem oraz wiekiem w miesiącach
idsito, idmodel, idbrand, lat, lon, ageinmonths - opisją ogniwa fotowoltaiczne. Wartości są znormalizowane 

lat - lattitude, szerokość geograficzna ogniwa fotowoltaicznego  
lon - longitude, długość geograficzna ogniwa fotowoltaicznego  
ageinmonths - wiek ogniwa fotowoltaicznego  
anno - rok  
day - dzien (przyjmuje 365 różnych wartości, więc wszystko się zgadza)  
ora - teraz (0 dla godz. 2:00, rośnie do 1 dla godz 20:00 czyli końca pomiarów)
data - data i czas w formacie MM/DD/YYYY HH:MM, od 1/2/2012 2:00 do 12/31/2013 20:00  
pomiary są zapisane od 2:00 do 20:00 - dlaczego? przecież latem słońce świeci dłużej  
można uzyskać ilość energii wytworzonej w ciągu godziny poprzez grupowanie po dacie (suma wartości z kolumny kwh)  
dlaczego jest 17 wpisów na jedną godzinę? "Każdy wiersz w zbiorze danych zawiera uśrednione informacje z jednej godziny pomiarów pojedynczej jednostki fotowoltaicznej" - dlatego, że jest w sumie 17 jednostek (idsito)
temperatura_ambiente - temperatura otoczenia, spodziewamy się, że to może wpływać na wytwarzaną ilość energii  
irradiamento - promieniowanie, zera są możliwe - może być noc, ogniwo może być w cieniu  
pressure - ciśnienie, tutaj nie powinno być wartości 0, uzupełnione będzie średnią  
windspeed - prędkość wiatru, bardzo mało wartości zerowych, możliwe jest że nie było wiatru, zostawiamy wartości 0  
humidity - wilgotność  
icon - ikona ?  
dewpoint - temperatura punktu rosy (znormalizowana)  
windbearing - łożysko wiatrowe ?  
cloud cover - zachmurzenie, może być zerowe, zostawiamy wartości 0  
tempi -> cloudcoveri - duplikacja kolumn temperatura_ambiente -> cloudcover tylko kolumny nazwane po włosku? - inne wartości, dodane 'i' na końcu - co oznacza ?    
dist - distance ?  
altitude - wysokość  
azimuth - azymut  
altitudei -> azimuthi - odpowiedniki włoskie altitude i azimuth - inne wartości  
pcnm1 -> pcnm15 - jakieś pomiary z jakichś czujników, mają tyle samo zer ile idsito i idmodel (wyjątkiem jest pcnm13) co może wskazywać że są powiązane z czujnikami, odpowiednim ogniwom odpowiadają powtarzające się wartości  
irr_pvgis_mod - ?  
irri_pvgis_mod - ?  
kwh - wytworzone Kilowatogodziny (wartości znormalizowane)  
